臺灣臺北地方法院交通事件裁定　　　　　　　　　　　　九十三年度交聲字第四號
　　異　議　人
　　即受處分人　甲○○
右列受處分人因違反道路交通管理處罰條例案件，對於台北市交通事件裁決所九十二
年十二月二十二日所為之處分（原處分：北市裁三字第裁二二－ＡＣＵ二七二六一○
號），聲明異議，本院裁定如左：
        主  文
原處分撤銷。
甲○○汽車駕駛人拒絕接受酒精濃度測試之檢定，處罰鍰新臺幣陸萬元，並吊銷其駕
駛執照。
        理  由
一、按道路交通管理處罰條例所稱之汽車，依該條例第三條第八款規定包括機器腳踏
    車；再汽車駕駛人，駕駛汽車經測試檢定酒精濃度超過規定標準者，處新臺幣（
    下同）一萬五千元以上六萬元以下罰鍰，並當場移置保管其車輛及吊扣其駕駛執
    照一年；汽車駕駛人拒絕接受第一項測試之檢定者，處六萬元罰鍰，並當場移置
    保管其車輛及吊銷其駕駛執照，道路交通管理處罰條例第三十五條第一項第一款
    、第三項前段分別定有明文。
二、原處分機關認異議人即受處分人甲○○於民國九十二年十一月十五日凌晨三時三
    十分許，騎乘車號ＱＫＲ－八七八號輕型機車在台北市○○路行駛，經警攔檢發
    現其身上有酒味而欲對之施以酒測，然其拒不配合進行測試，警員乃當場以其有
    違反道路交通管理處罰條例第三十五條第三項規定之行為掣單舉發，嗣受處分人
    於舉發通知單上所載之應到案日期前向原處分機關提出申訴，經原處分機關請舉
    發單位調查結果，仍認受處分人有前開違規行為，原處分機關乃依道路交通管理
    處罰條例第三十五條第三項之規定，於九十二年十二月二十二日以北市裁三字第
    裁二二－ＡＣＵ二七二六一○號裁決書裁處受處分人罰鍰六萬元。
三、訊據受處分人固坦認於前開時、地騎乘機車遭警攔檢，惟辯稱：伊有配合警察進
    行酒測，但因伊緊張，故吹氣量不足，三次測試均失敗云云。經查：證人即本件
    舉發警員許明芳到庭明確證述舉發經過稱：「當天我在深夜三到五點執行巡邏勤
    務，我和同事各騎乘一台機車，我沿著松仁路要右轉信義路，在快要右轉時，看
    見甲○○從信義路左轉松仁路沒有兩段式左轉，我就迴轉追上他的車將他攔停，
    攔停的地點在松仁路、松平路口，當時我要開單告發，甲○○和我說話，我聞到
    他有酒味，我就詢問他有無喝酒，我叫他哈氣，他不肯，我認為他可能酒後駕車
    ，我就以無線電通知備勤同仁帶酒測器到現場，準備對甲○○做酒測，要酒測時
    ，甲○○沒有馬上接受酒測，先打電話，打完電話以後一直到三點四十二分才讓
    我作酒測，我從三點四十二分開始有全程錄音，當時我也告訴他，如果十五分鐘
    內不接受酒測就是拒測，我必須依照規定處理，他後來就用口含酒測器，但只有
    輕輕的吹氣，酒測器根本無法感應，我有請他吹氣用力一點，但是他第二次還是
    輕輕的吹，酒測器仍然無法感應顯示測試失敗，他在酒測過程中，儀器並沒有顯
    示酒測終止，但是最後是測試失敗」、「酒測紙列印出來時，她已經吹了兩次酒
    測器，之前我已經有跟她說正確的使用方式，但甲○○不配合只有輕輕的吹氣，
    而且在施測過程中，甲○○一直在講電話，還一直要問我服務的單位，我同事有
    回答我們是吳興街派出所的警員，在施測過程中，我也接到同事打來的電話說本
    件有人要關說，我心理很生氣就堅持必須依法處理，到三點五十八分甲○○又再
    吹一次酒測器，酒測器仍然無法感應，我在旁邊一再請他大力吹氣，他仍是不配
    合，後來我就按拒測，酒測紙就列印出來顯示拒測」等語（本院九十三年二月三
    日訊問筆錄第五頁、第七頁參照），受處分人亦坦認當日舉發經過確實如證人許
    明芳所述，顯然受處分人於遭警舉發當場雖配合警方以口含酒測器吹嘴，然進行
    測試時僅敷衍性地輕輕吹氣，導致吹氣量不足，酒測器無法感應。受處分人雖稱
    係因緊張方導致無法正確進行測試云云，然伊亦稱：當日酒測過程前後歷時達二
    、三十分鐘，除實際吹酒測器費時約五、六分鐘外，其餘時間警員有解釋吹酒測
    器之方式，伊亦聽得懂警員說明的方式等語（本院九十三年二月三日訊問筆錄第
    四頁參照），可知警員當日花費甚多時間對受處分人解釋酒測進行方式，並未催
    促受處分人必須儘速完成測試，而使受處分人承受過大心理壓力。另再佐以證人
    許明芳證稱：受處分人於舉發現場不時講電話，並詢問警員服務單位，同事亦來
    電稱有人欲關說等情，益證受處分人當場僅係虛與委蛇配合測試，另一方面則尋
    思如何脫身，誠難認為受處分人確係因為緊張方導致無法正確進行酒測，受處分
    人以前開情詞置辯，要為卸責之詞，洵無可採。
四、綜上所述，受處分人確實在前述時、地騎乘機車遭警攔檢，於警方對其施以酒測
    實拒不配合，受處分人空言否認有拒絕配合進行酒測之違規行為而聲明異議，並
    無理由。然原處分機關雖依道路交通管理處罰條例第三十五條第三項規定裁處受
    處分人罰鍰六萬元，卻漏未依同法條規定裁處吊銷受處分人之駕駛執照，適用法
    律即有違誤，應由本院將原處分撤銷，自為裁定如主文第二項所示，以資適法。
據上論斷，依道路交通案件處理辦法第二十條，裁定如主文。
中　　　華　　　民　　　國　　九十三　　年　　　四　　　月　　　六　　　日
                                      臺灣臺北地方法院交通法庭
                                          法  官  陳婷玉
右正本證明與原本無異
如不服本裁定應於送達後五日內向本院提出抗告狀
                                          書記官  陳弘文
中　　　華　　　民　　　國　　九十三　　年　　　四　　　月　　　六　　　日
